臺灣高等法院刑事判決　　　　　　　　 94年度上易字第885號
上　訴　人　台灣桃園地方法院檢察署檢察官
被　　　告　甲○○
　　　　　　乙○○
上列上訴人因被告偽造文書案件，不服臺灣桃園地方法院93年度
易字第1009號，中華民國94年4 月25日第一審判決（起訴案號：
臺灣桃園地方法院檢察署93年度偵字第5622號），提起上訴，本
院判決如下：
    主  文
上訴駁回。
    事  實
一、緣施文龍（業於民國92年9月4日死亡）因積欠乙○○大筆債
    務，無力解決，遂於90年6 月22日與乙○○簽訂買賣契約，
    雙方約定施文龍以總價新臺幣2200萬元之代價，將其名下所
    有座落於桃園縣桃園市○○段埔子小段1956之14、1956之18
    、1956之105、1956之109及1956之130 號土地（下稱：系爭
    土地）賣予乙○○，並就價金給付方式約定為：第一期簽約
    款為100萬元，第三期完稅款300萬元（無第二期款），第四
    期尾款則分二部分，於地政機關辦妥產權登記完成時給付82
    0萬元，以施文龍積欠上訴人之820萬元債務抵充之，其餘部
    分則以前揭土地向銀行貸款撥付之，乙○○並於同日交付簽
    約款100 萬元予施文龍，及將辦理移轉所有權所需證件、印
    章等交予土地代書林淑萍。林淑萍嗣於92年8 月14日依施文
    龍所託至地政機關辦理將系爭土地之所有權移轉登記予乙○○名下之相關手續，地政機關並核發如附表所示之土地所有
    權狀。嗣於92年8 月16日，由施文龍之子丙○○，偕同本件
    買賣契約之仲介人員羅美珠及負責辦理系爭土地所有權移轉
    相關事宜之土地代書林淑萍攜如附表所示之土地所有權狀，
    至乙○○位於桃園縣龜山鄉○○村○○路○ 段1280號住處，
    丙○○向乙○○出示如附表所示之土地所有權狀，並表示系
    爭土地之所有權既已辦理移轉登記至乙○○名下，要求乙○○依約給付買賣價金，惟乙○○以本件買賣延宕過久，且買
    賣價金尚有爭議，故已不願購買系爭土地，要求丙○○退還
    先前其所交付之簽約款100 萬元，惟因羅美珠表示：簽約款
    雖為100 萬元，然其中有30萬元為仲介費用，無法退還，經
    得乙○○同意，丙○○承諾願返還70萬元予乙○○後，丙○○即將如附表所示之土地所有權狀攜離，以便辦理後續所有
    權再為移轉登記之相關事宜，丙○○嗣確依約交付乙○○面
    額50萬元之支票1 紙及現金20萬元。乙○○明知如附表所示
    之土地所有權狀於92年8 月16日時即由丙○○攜離並負責保
    管中，且丙○○亦未向其表示如附表所示之土地所有權狀遺
    失，而央求其代為申請補發之情事，詎其竟基於意圖使公務
    員登載不實之概括犯意，先於92年8 月26日至桃園縣桃園地
    政事務所填寫如附表編號1至4所示之所有權狀，其因保管失
    慎遺失等不實內容之切結書，持以向桃園縣桃園地政事務所
    申請補發系爭土地所有權狀，使該地政事務所承辦之不知情
    之人員將該不實事項登載於職務上所掌之92年8 月28日桃資
    登字第0920430860號公告公文書上。嗣於同年11月26日，承
    前揭犯意，再至桃園縣桃園地政事務所填寫表示如附表編號
    5 所示之所有權狀其因保管失慎遺失等不實內容之切結書，
    持以向桃園縣桃園地政事務所申請補發系爭土地之所有權狀
    ，使該地政事務所承辦之不知情之人員將該不實事項登載於
    職務上所掌之92年11月28日桃資登字第0920634850號公告公
    文書上，足生損害於地政機關對地政管理之正確性及如附表
    所示土地所有權狀之持有人丙○○。嗣丙○○於92年12月間
    ，於調閱系爭土地謄本時，發現系爭土地之所有權狀字號有
    異，再申請調閱系爭土地異動索引時，始查知上情。
二、案經丙○○訴由臺灣桃園地方法院檢察署檢察官偵查起訴。
    理  由
壹、有罪部分：
一、訊據被告乙○○固不否認有於90年6 月22日與施文龍簽訂以
    2200萬元之價格購買系爭土地之買賣合約，並於同日交付簽
    約金100 萬元予施文龍及將辦理土地過戶所需證件交予土地
    代書林淑萍，而系爭土地確於92年8 月14日移轉所有權登記
    至其名下，告訴人丙○○有於同年月16日偕同仲介人員羅美
    珠及土地代書林淑萍至其住處，出示如附表所示之土地所有
    權狀予伊並請求伊依約給付價金，然因本件買賣延宕多時，
    且價金尚有爭議，故伊表示不願再買系爭土地，告訴人嗣於
    同年月22日有退還70萬元給伊等情，惟矢口否認有何使公務
    員登載不實之犯行，辯稱：「告訴人於92年8 月16日至我的
    住處時，有表示要將如附表所示之土地所有權狀交給我，並
    見告訴人將如附表所示之土地所有權狀放在客廳桌上，然嗣
    後因遍尋不獲，故曾至告訴人住處詢問告訴人，告訴人表示
    ：『請你自己去申辦即可』，我才到地政事務所表示如附表
    編號1至4所示之權狀遺失，嗣發現漏申請如附表編號5 所示
    之權狀，所以才又在92年11月26日申請補發如附表編號5 所
    示之權狀」云云。惟查：
  (一)、被告乙○○有於90年6 月22日與施文龍簽訂以2200萬元價
      格購買系爭土地之契約，並於當日交付簽約金予施文龍，
      並將辦理移轉所有權所需證件交予土地代書林淑萍，林淑
      萍並於92年8 月14日辦畢將系爭土地之所有權移轉登記予
      被告乙○○名下之相關手續，並取得地政機關所核發如附
      表所示之土地所有權狀等情，為被告乙○○與告訴人所不
      爭執（見原審卷第108至109頁、220 頁），證人林淑萍就
      參與本件契約簽定之經過及如何辦理系爭土地所有權移轉
      事宜乙節，亦於原審民事庭92年度重訴字第32 0號92年12
      月9日辯論時證述明確（見原審重訴字第320號卷第129 至
      131 頁），復有買賣合約書、如附表所示之土地所有權狀
      影本在卷足憑（見偵查卷第22至27頁、33至37頁）。
  (二)、被告乙○○嗣於92年8 月26日及11月26日先後至桃園縣桃
      園地政事務所填寫切結書表示如附表所示之土地所有權狀
      因保管遺失，而向該地政事務所申請重新補發系爭土地所
      有權狀，而該地政事務所旋於92年8 月28日及11月28日以
      桃資登字第0920430860號及桃資登字第0920634850號公告
      如附表所示之所有權狀遺失等情，亦為被告乙○○所不否
      認（見原審卷第105至106頁、220 頁），並有桃園縣桃園
      地政事務所於93年8月16日以桃地登字第0930007 304號及
      93年11月16以桃地登字第0930010150號函檢附之土地登記
      申請書、切結書、不動產權利書狀滅失清單及桃園縣桃園
      地政事務所公告稿附卷可稽（見偵查卷第110至118頁、12
      1至145頁、原審卷第278頁）。
  (三)、而告訴人有於94年8 月16日偕同羅美珠、林淑萍至被告乙○○住處出示如附表所示之土地所有權狀予被告乙○○以
      為確認，然被告乙○○表示本件買賣時間延宕過久，且價
      金尚有爭議不願履約，並要求告訴人退還先前所收簽約金
      乙節，亦為被告乙○○所不否認（見偵查卷第5 頁反面）
      ，至當天究有何人在場、如何解決本件買賣爭議及如附表
      所示之所有權狀究如何處置等情，被告乙○○於警詢時係
      表示，當日伊與伊先生即被告甲○○向告訴人表示不願承
      買該土地，並由被告甲○○將權狀擲回告訴人，伊有看到
      所有權狀放在桌上（見偵查卷第5頁反面至6頁）；嗣於偵
      查時改稱：告訴人有將如附表所示之所有權狀交給伊看，
      伊並沒有收，是伊將權狀放在桌上（見偵查卷第54頁、56
      頁）；然於原審準備程序時先稱：是告訴人有告知要將權
      狀給伊，並將權狀放在桌上，之後就沒有再注意了（見原
      審卷第105 頁）；又改稱：當天告訴人來時，原由伊先生
      即被告甲○○與告訴人商談，後則由其子李志明與告訴人
      協談，伊在做自己的事情，經過均不清楚，嗣後因找不到
      如附表所示之土地所有權狀，故前去詢問告訴人，告訴人
      告知伊自行去地政事務所申辦云云（見原審卷第218至 21
      9頁），然為告訴人所否認，並稱：伊於94年8月16日因被
      告乙○○表示要錢不要地，所以已將如附表所示之土地所
      有權狀攜回，被告乙○○事後亦未曾因如附表所示之權狀
      問題前去找伊，伊更不可能要被告乙○○自行前往申請等
      語（見偵查卷第54至55頁、原審卷第257至258頁），復於
      本院審理中再證稱：伊並未陪同乙○○前往辦理權狀補發
      之事，亦不可能授權乙○○去辦理等語明確（見本院卷第
      69 頁）。查：
  １、證人丙○○於原審審理時結證稱：「92年8 月16日時，偕
      同林淑萍、羅美珠至被告乙○○之住處，有將權狀拿來，
      但被告二人表示要錢，不要房子，所以不接受，將權狀丟
      還，所以就將權狀收進袋子」等語（見原審卷第258 頁）
      ，復於本院審理中證稱：「已辦好過戶，他們說不買，並
      沒有再登記回來，8 月16日甲○○將所有權狀丟在地上還
      給我，我就帶回去，10天後，他們就去辦理遺失」等語明
      確（見本院卷第69頁），而證人即當時在場之羅美珠、林
      淑萍於93年4 月22日檢察官訊問當日經過時均證稱：「92
      年8月14日（此應係92年8月16日之誤載）我們有親眼看到
      告訴人要將權狀交給被告二人，但他們說要錢，不要房子
      ，所以就把權狀拿回來」等語明確（見偵查卷第55頁），
      前後三人所述內容大致相符，而證人林淑萍、羅美珠僅係
      本件買賣之仲介人員及土地代書，要與告訴人及被告乙○○無絲毫利害關係，渠等所述應可採信。是堪認被告乙○○與甲○○於92年8 月16日告訴人至其住處，商談有關履
      行買賣合約事宜時，均有在場，且均明確向告訴人表示不
      願收受如附表所示之土地所有權狀，並擲向告訴人，告訴
      人遂將之攜離乙節屬實。
  ２、告訴人於92年8 月16日至被告住處時，被告二人明確向其
      表示：因本件買賣延宕過久，故不願購買，要求解除買賣
      契約乙節，業據被告甲○○於原審民事庭92年度重訴字第
      320號92年11月4 日調查時證稱：「於民國90年6月22日時
      ，我太太有跟施文龍說三個月要辦好，施文龍說沒有問題
      ，15天會好，但是一直沒有辦好，所以我們要解除契約，
      施文龍有說好」等語，證人林淑萍於該案94年12月9 日調
      查時亦證稱：「買方（即被告乙○○）表示說時間太久了
      ，契約沒有效力」等語明確（均見原審重訴字第320 號卷
      第109頁、130頁）。被告二人復向告訴人請求返還先前所
      交付之簽約金100 萬元，告訴人除扣除仲介費用30萬元外
      ，確已返還被告二人支票50萬元及現金20萬元，此均為被
      告乙○○所承認（見原審卷第220 頁），足認被告乙○○
      與告訴人二人於92年8 月16日確已解除本件買賣契約，告
      訴人並將先前之簽約金扣除已交予仲介人員之仲介費用30
      萬元外，已悉數返還予被告乙○○。是參酌上情以觀，告
      訴人既與被告乙○○解除買賣契約，告訴人甚而將先前所
      收受之簽約金亦一併返還與被告乙○○，衡諸常情，告訴
      人理應要求土地代書將系爭土地再次移轉辦理至施文龍之
      名下。況土地所有權狀所表彰者為對系爭土地之一切權利
      ，凡欲對系爭土地為任何買賣或抵押等法律行為，土地所
      有權狀實為不可或缺之一證件，告訴人豈有可能在已與被
      告乙○○解除買賣契約且雙方氣氛並非和諧之狀況下，隨
      意將如附表所示之土地所有權狀置於被告乙○○住處？蓋
      告訴人若如此為之，被告乙○○大可在告訴人未及辦理移
      轉所有權登記至施文龍名下之際，就恣意處分系爭土地，
      告訴人為一成年且有社會經驗之男子，對此當知之甚詳，
      在其將本件買賣之簽約金悉數返還予被告乙○○後，如附
      表所示之土地所有權狀，豈有可能隨意將之隨意棄置於被
      告乙○○之住處？是被告乙○○辯稱：告訴人當時有將如
      附表所示之土地所有權狀置放於伊住處客廳桌上即行離去
      云云，與常理有違，自難採信。
  ３、另被告乙○○辯稱：「我事後曾至告訴人住處詢問告訴人
      有關如附表所示之土地所有權狀現在何處」云云，惟此為
      告訴人所否認，而被告乙○○對此無法指出證明之方法，
      原審亦曾詢問被告乙○○是否有他人相偕前往，被告乙○○答稱：「僅有我一人」等語（見原審卷第220 頁），自
      無從證明被告乙○○前揭所述為真實。況縱認被告乙○○
      確曾至告訴人住處，查問告訴人有關如附表所示之土地所
      有權狀屬實，然如附表所示之土地所有權狀，對告訴人而
      言，至為重要，告訴人與被告乙○○當時既因系爭土地之
      買賣已多所爭執，告訴人自無可能允許被告乙○○擅自重
      新申請系爭土地之所有權狀，更遑論指使被告乙○○自行
      重新申請。
  ４、綜上各節，足徵被告乙○○所辯係告訴人指示其自行前往
      申請補發所有權狀云云，與常情有違，自不足採。
  (四)、至辯護人於原審準備程序時，聲請傳喚證人黃美滿及呂學
      地二人，而就傳喚上開2 人之待證事實，辯護人表示證人
      黃美滿係欲證明，系爭土地中3 筆土地，告訴人嗣轉賣予
      他人，而證人呂學地則係因證人呂學地有在系爭土地上設
      定抵押權，傳喚證人呂學地係欲證明其與告訴人間是否確
      存有債權債務關係（見原審卷第222 頁），然辯護人欲傳
      喚上開2 人所欲證明事項，係告訴人事後究如何處置系爭
      土地之事宜及告訴人與他人之借貸債務是否屬實，要與本
      案被告乙○○被訴偽造文書罪嫌無涉；另檢察官另聲請傳
      喚證人黃明芳、鄭素如，所欲證明事項為在92年11月下旬
      ，告訴人於發現被告乙○○擅自申請補發系爭土地所有權
      狀後，曾至被告二人住處理論，被告二人亦委請黃明芳代
      書在場，其間被告乙○○曾揚言「他們（指告訴人）告不
      倒我，有本事就去告」等語（見偵查卷第105至106頁、原
      審卷第110 頁），然此亦與被告乙○○是否涉及偽造文書
      罪嫌無關，是本院認辯護人及檢察官前揭聲請傳喚證人呂
      學地、黃美滿、黃明芳及鄭素如，均無傳喚調查之必要，
      併此敘明。
  (五)、綜上所述，本件被告乙○○犯罪事證明確，其所辯各節，
      均不足採，犯行洵堪認定，應依法論科。
二、核被告乙○○所為，係犯刑法第214 條之使公務員登載不實
    罪。其先後二次使公務員登載不實之犯行，時間緊接，方法
    相同，觸犯構成要件相同之罪，顯係基於概括犯意為之，為
    連續犯，依刑法第56條之規定，以一罪論，並加重其刑。另
    檢察官雖僅就被告乙○○於92年8 月26日至桃園縣桃園地政
    事務所謊報如附表所示編號1至4所有權狀遺失部分，提起公
    訴，而未論及被告乙○○於同年11月26日亦有至桃園縣桃園
    地政事務所謊報如附表所示編號5 所有權狀遺失部分，然本
    院審理後，認該部分，與檢察官提起公訴部分，有連續犯之
    裁判上一罪關係，為起訴效力所及，本院自得合一審判，附
    此敘明。
三、原審以被告乙○○前揭犯行，事證明確，並審酌被告乙○○
    僅因與告訴人之債務糾紛，即隨意向地政事務所謊報如附表
    所示之土地所有權狀遺失，且於犯後否認犯行全無悔意等一
    切情狀，量處有期徒刑5 月，並諭知易科罰金之折算標準。
    其認事用法均無違誤，量刑亦甚妥適，應予維持。
貳、無罪部分：
一、本件公訴意旨另以：被告甲○○與乙○○二人係夫妻，明知
    施文龍名下所有座落於桃園市○○段埔子小段1956-14 、19
    56-18 、0000-000、0000-000及0000-000號土地早已於90年
    6 月22日以買賣為由售予乙○○、甲○○二人，總價金約定
    2200萬元，施文龍並將上開土地先行於92年8 月14日辦理不
    動產登記予被告乙○○名下，因先前買賣雙方另案仍有價金
    對待給付問題尚未解決，是以本次土地買賣之價金如何計算
    仍未談妥，故上開土地之所有權狀仍在賣方施文龍之子丙○○保管中，尚未遺失。92年8 月14日，丙○○偕同林淑萍、
    羅美珠二人攜帶上開土地所有權狀5 張前往被告甲○○、乙○○位於桃園縣龜山鄉○○村○○路○ 段1280號住處，欲交
    付上開土地權狀並要求被告甲○○、乙○○二人給付上開土
    地價金，被告乙○○當場將土地權狀丟回丙○○，表示不願
    購買上開不動產，僅要求丙○○將二造間之現金算清楚，丙○○無奈遂將權狀攜回保管。詎被告甲○○與乙○○明知上
    開權狀5 張仍在丙○○保管中，並未遺失，竟推由被告乙○○於民國92年8 月26日向桃園縣桃園市地政事務所謊稱上開
    桃園市○○段埔子小段1956-14、1956-18、0000-000及0000
    -000號土地權狀業已遺失，並書立切結書及申請書，使不知
    情之地政事務所人員將上開不實事項登載於職務上所掌之公
    文書後重新發給被告乙○○土地權狀，以此方式足生損害於
    桃園縣桃園市地政事務所文書管理之正確性及土地權狀持有
    人，因認被告甲○○亦涉犯刑法第214 條之使公務員登載不
    實罪嫌等語。
二、訊據被告甲○○堅決否認有何使公務員登載不實之犯行，辯
    稱：「我不知道乙○○有去申請補發系爭土地所有權狀，是
    乙○○申請過後1個月才告訴我的」等語。
三、本件公訴人認被告甲○○涉犯偽造文書罪嫌，無非以：(一)被
    告甲○○與乙○○為夫妻關係，(二)被告甲○○對本件買賣契
    約亦知之甚詳，且(三)告訴人於92年8 月16日攜帶如附表所示
    之所有權狀至被告二人住處時，被告甲○○亦在場等情，為
    其主要論據。
四、按犯罪事實應依證據認定之，無證據不得認定犯罪事實。又
    不能證明被告犯罪者，應諭知無罪之判決，刑事訴訟法第15
    4條第2項、第301條第1項分別定有明文。又事實之認定，應
    憑證據，如未能發現相當證據，或證據不足以證明，自不能
    以推測或擬制之方法，為裁判基礎（最高法院40年臺上字第
    86號判例參照）；且認定犯罪事實所憑之證據，雖不以直接
    證據為限，間接證據亦包括在內，然而無論直接證據或間接
    證據，其為訴訟上之證明，須於通常一般之人均不致有所懷
    疑，而得確信其為真實之程度者，始得據為有罪之認定，倘
    其證明尚未達到此一程度，而有合理之懷疑存在而無從使事
    實審法院得有罪之確信時，即應由法院為諭知被告無罪之判
    決（最高法院76年臺上字第4986號判例參照）。經查：
  (一)、被告甲○○、乙○○係夫妻關係，雖係被告乙○○與告訴
      人就系爭土地簽訂買賣契約，然被告甲○○就買賣相關事
      宜、價金爭議等事宜，則有相當程度之瞭解，此由被告甲○○於警詢時及原審民事庭92年度重訴字第320 號92年11
      月4 日調查時，就簽約、解約經過、買賣價金及退還簽約
      款等事宜，均可為詳細之陳述，即可知悉（見偵查卷第 3
      至4頁、原審重訴字第320號卷第109至110頁）。而告訴人
      於92年8 月16日至被告二人位於桃園縣龜山鄉○○村○○
      路○ 段1280號住處，商談交付權狀及給付價金等事時，除
      被告乙○○外，被告甲○○亦在場乙節，業據告訴人於偵
      查中稱：「我是親手將土地所有權狀交給甲○○，但他很
      生氣說他不要」等語（見偵查卷第56頁），而證人林淑萍
      、羅美珠於偵查時亦均明確證稱：「我們二人有親眼看到
      告訴人要權狀給被告二人，但他們說要錢，不要房子」等
      語明確（見偵查卷第55頁），而證人甲○○之子李志明於
      原審審理時亦稱：當日伊係自外返家，見告訴人與羅美珠
      、林淑萍及被告二人在場，伊有詢問告訴人關於先前借款
      之事，然未提及系爭不動產，期間其父親即被告甲○○雖
      曾入內稍事休息，然未幾即又至客廳，伊即離去，伊對於
      系爭不動產之事，並不清楚等語明確（見原審卷第261 至
      262 頁），且被告甲○○於警詢中對於該日伊確有明確向
      告訴人表示伊與乙○○不願承買該土地，並將權狀擲回給
      告訴人等情，亦不否認（見偵查卷第3 頁反面），自信屬
      實。被告甲○○嗣於原審準備程序及審理時，均改稱：伊
      有高血壓、糖尿病等病在身，故當日均由其子李志明處理
      乙節（見原審卷第217頁、268頁），顯係推諉之詞，不足
      採信。
  (二)、被告乙○○明知如附表所示之所有權狀係由告訴人保管，
      並未遺失，卻先後二次至桃園縣桃園地政事務所，向承辦
      人員訛稱如附表所示之土地所有權狀遺失，申請補發系爭
      土地之所有權狀等情，已如前述，惟被告乙○○於警詢、
      偵查及原審中，均陳稱：係伊一人自行前往桃園縣桃園地
      政事務所申請補發系爭土地所有權狀等語明確（見偵查卷
      第6頁、53頁、原審卷第105頁、266 頁），而參酌卷附桃
      園縣桃園地政事務所所檢附之土地登記申請書、切結書等
      文件（見偵查卷第110至118頁、121至145頁），均係由被
      告乙○○親簽，並無委託書等相關文件，是堪認被告乙○○供稱：「是我一人前去辦理」等語屬實。
  (三)、至被告甲○○究否知悉被告乙○○以如附表所示之土地所
      有權狀遺失為由，向桃園縣桃園地政事務所申請補發系爭
      土地所有權狀乙節，訊據被告甲○○於原審準備程序時表
      示：「被告乙○○前去申請補發權狀後，我並不知悉，乙○○係申請補發權狀後一個月才告知我」等語（見原審卷
      第10 5頁），而被告乙○○亦供稱：「在申請補發權狀之
      前，未曾告知被告甲○○」等語（見原審卷第264 頁），
      復於本院審理中供稱：「我去申請補發證件，甲○○並不
      知情」等語明確（見本院卷第68頁），二人所述大致相符
      ，應堪採信。況縱認被告甲○○事前即已知悉被告乙○○
      欲以謊報遺失之方式，申請補發系爭土地之所有權狀，然
      此至多僅足以證明被告甲○○知悉被告乙○○之犯行，而
      未加以阻止而已，惟尚難據此推論被告甲○○就被告乙○○前揭使公務員登載不實之犯行，有何犯意之聯絡。
  (四)、檢察官僅單憑被告甲○○與乙○○係夫妻關係，而被告甲○○有於告訴人在92年8 月16日攜帶如附表所示之所有權
      狀至渠等住處，商談價金給付及權狀給付等事宜時在場，
      並表示意見等情，即推論被告甲○○就被告乙○○前揭使
      公務員登載不實之犯行，有犯意之聯絡，尚嫌速斷。
  (五)、綜上各節，檢察官所舉之證據尚不足以證明被告甲○○有
      何使公務員登載不實之犯行，而本院復查無積極證據足以
      證明被告乙○○與被告甲○○之間就使公務員登載不實之
      犯行間有何主觀犯意聯絡，是以被告甲○○並無使公務員
      登載不實之犯行。
  (六)、至檢察官另聲請傳喚證人黃明芳、鄭素如，欲證明事項為
      在92年11月下旬，告訴人於發現被告乙○○擅自申請補發
      系爭土地所有權狀後，曾至被告二人住處理論，被告二人
      亦委請黃明芳代書在場，其間被告甲○○有表示知悉被告
      乙○○申請遺失補發權狀乙節，然縱認被告甲○○知悉被
      告乙○○以謊稱遺失為由，申請補發權狀，此至多僅足認
      被告甲○○知悉被告乙○○之犯行，惟尚難僅憑此即遽認
      渠二人有何犯意聯絡，已如前述，是本院認無傳喚調查之
      必要，併此敘明。
五、綜上所述，本件公訴人所舉證據尚不足以證明被告甲○○何
    使公務員登載不實之犯行，此外，本院復查無其他積極證據
    證明被告甲○○犯有此項罪名，揆諸前開說明，既不能證明
    被告甲○○犯罪，則原審就此為被告無罪判決之諭知，並無
    不當，應予維持。
參、檢察官上訴意旨略以：被告乙○○犯後毫無悔意，原審量刑
    似嫌過輕；另被告甲○○部分，依告訴人之指訴，其當日係
    將權狀交予被告甲○○，惟為甲○○當場拒絕收受，難謂被
    告甲○○對此事確無所悉，且被告乙○○係為出售系爭土地
    方向地政事務所謊稱權狀遺失而申請權狀，被告甲○○對系
    爭土地買賣是由參與甚深，其既已拒絕收受告訴人交付之權
    狀，卻又可將系爭土地出售他人，被告甲○○顯與被告乙○○有犯意聯絡與行為分擔，爰請撤銷原判決云云，惟查：
  (一)、關於被告乙○○之犯後態度乙節，業據原審法院於量刑時
      審酌在案，且量刑屬於法院之職權，經本院斟酌再三，仍
      認原審之量刑妥適，並無違反罪刑相當原則，是檢察官就
      此部分之上訴，為無理由。
  (二)、另按「刑事訴訟法第161條已於民國91年2月8 日修正公布
      ，其第1 項規定：檢察官就被告犯罪事實，應負舉證責任
      ，並指出證明之方法。因此，檢察官對於起訴之犯罪事實
      ，應負提出證據及說服之實質舉證責任。倘其所提出之證
      據，不足為被告有罪之積極證明，或其指出證明之方法，
      無從說服法院以形成被告有罪之心證，基於無罪推定之原
      則，自應為被告無罪判決之諭知。」最高法院92年台上字
      第128 號著有判例。本件原審審判時，修正之刑事訴訟法
      關於舉證責任之規定，已經公布施行，檢察官就被告甲○○所涉使公務員登載不實罪嫌部分，仍未提出適合於證明
      犯罪事實之積極證據，並說明其證據方法與待證事實之關
      係；原審對於卷內訴訟資料，復已逐一剖析，參互審酌，
      仍無從獲得有罪之心證，自應為被告無罪之諭知。檢察官
      徒以被告甲○○對系爭土地買賣是由參與甚深，既已拒絕
      收受告訴人交付之權狀，卻又可將系爭土地出售他人為由
      ，率而臆測被告甲○○與被告乙○○顯有犯意聯絡與行為
      分擔云云，自屬無據。公訴人上訴意旨，仍執前詞，指摘
      原判決此部分不當，為無理由，應予駁回。
據上論斷，應依刑事訴訟法第368條，判決如主文。
本案經檢察官黃東焄到庭執行職務。
中　　華　　民　　國　　94　　年　　7 　　月　　28　　日
　　　　　　　　　刑事第二庭    審判長法　官  蔡  長  溪
　　　　　　　　　　　　　　　　　    法　官  楊  貴  志
　　　　　　　 　 　　　　　　　　　　法　官  林  俊  益
以上正本證明與原本無異。
不得上訴。
                                      書記官  廖  月  女
中　　華　　民　　國　　94　　年　　8 　　月　　2 　　日
附表
 ┌──┬──────────┬─────────┬─────────┐
 │編號│  土  地  標  示    │ 原保管權狀字號   │備註：補發權狀字號│
 ├──┼──────────┼─────────┼─────────┤
 │ 1  │桃園市○○段埔子小段│92桃資地字第031365│92桃資地字第038120│
 │    │1956-14             │號                │號                │
 ├──┼──────────┼─────────┼─────────┤
 │ 2  │桃園市○○段埔子小段│92桃資地字第031366│92桃資地字第038121│
 │    │1956-18             │號                │號                │
 ├──┼──────────┼─────────┼─────────┤
 │ 3  │桃園市○○段埔子小段│92桃資地字第031367│92桃資地字第038122│
 │    │0000-000            │號                │號                │
 ├──┼──────────┼─────────┼─────────┤
 │ 4  │桃園市○○段埔子小段│92桃資地字第031369│92桃資地字第038123│
 │    │0000-000號          │號                │號                │
 ├──┼──────────┼─────────┼─────────┤
 │ 5  │桃園市○○段埔子小段│92桃資地字第031368│92桃資地字第031368│
 │    │0000-000號          │號                │號                │
 └──┴──────────┴─────────┴─────────┘
附錄：本案論罪科刑法條全文
中華民國刑法第214條
 (使公務員登載不實罪)
明知為不實之事項，而使公務員登載於職務上所掌之公文書，足以生損害
於公眾或他人者，處三年以下有期徒刑、拘役或五百元以下罰金。
